【裁判字號】    93,訴,932
【裁判日期】    950227
【裁判案由】    損害賠償
【裁判全文】
臺灣臺中地方法院民事判決  93年度訴字第932號
原      告  丙○○
訴訟代理人  乙○○
訴訟代理人  薛  梁    律師
被      告  甲○○
訴訟代理人  張繼準    律師
複代理人    馮鉦喻    律師
複代理人    莊惠祺    律師
複代理人    張庭禎    律師
當事人間請求損害賠償事件，經原告提起刑事附帶民事訴訟，由
本院刑事庭（九十三年度附民字第三五號）移送，本院於民國95
年2月13日言詞辯論終結，判決如下：
    主    文
被告應給付原告新台幣陸拾柒萬玖仟玖佰拾柒元及自民國九十
四年四月二十九日起至清償日止按年息百分之五計算之利息。原
告其餘之訴駁回。
訴訟費用由被告負擔十分之一，餘由原告負擔。
本判決原告勝訴部分於原告以新台幣貳拾貳萬陸仟陸佰肆拾伍元
元供擔保後，得假執行；但被告如以新台幣陸拾柒萬玖仟玖佰
拾柒元為原告預供擔保，得免為假執行。
原告其餘假執行之聲請駁回。
    事實及理由
壹、程序方面：
    按訴狀送達後，原告不得將原訴變更或追加他訴。但有下列
    各款情形之一者，不在此限：三擴張或減縮應受判決事項之
    聲明者。民事訴訟法第255條第1項第3款定有明文。原告起
    訴，依侵權行為之法律關係原聲明求為判決：被告應給付原
    告809,856元，訴狀送達後，於94年4月20日以本件侵權行為
    發生後，損害繼續擴大為由，擴張聲明請求被告給付7,384,
    803元，合於前揭條文之規定，應予准許，合先敘明。
貳、實體方面：
一、原告方面：
  (一)原告與被告為鄰居，二家因巷道通行問題而結怨，致被告懷
    恨在心，於民國（下同）91年7月31日藉故與其子圍毆原告
    後，仍不甘心，復於92年6月20日上午9時40分許，在台中縣
    大肚鄉○○路○段第5社腳橋南邊遇見原告時，向前衝來推倒
    原告並用拳頭打原告頭部，致原告受腦震盪、蜘蛛膜下出血
    、前胸、四肢多處挫擦傷等傷害，經檢察官起訴鈞院及台灣
    高等法院台中分院判處罪刑確定。
  (二)原告因被告之傷害，受有如下之損害：
  1.醫療費用：原告遭被告毆傷住院6日，共支出醫療費用新台
    幣（下同）26,656元，另自93年2月25日起至94年4月28日止
    增加支出30,701元，合計支出57,357元。
  2.工作損失：原告係高工畢業，原本在台中縣大肚鄉泰風流體
    機械廠工作，每日薪資800元，原告自91年7月31日遭被告父
    子毆傷後已無法工作，至92年65月20日又遭被告重擊，再受
    腦震盪、蜘蛛膜下出血，迄今仍繼續治療中。經台中榮民總
    醫院鑑定結果，認原告被毆打後，出現明顯憂鬱與創傷後壓
    力疾患之診斷，其症狀之發生與受到身體之攻擊有明顯之關
    連性；原告目前無法穩定維持其工作能力主要係因創傷後壓
    力症狀所致。原告因此喪失工作能力，自原告受傷之日（年
    21歲）起至滿60歲退休止，計39年不能工作，每年損失工資
    288,000元，依霍夫曼計算法扣除中間利息後，工作損失合
    計為6,327,446元。
  3.精神慰撫金：原告為獨子，無端受被告毆打，情緒崩潰，每
    日精神恍惚，影響婚姻無法工作，身心上之痛苦無可比諭，
    為此請求精神上之損害賠償1,000,000元。
  4.綜上所述，原告之損失合計為7,384,803元，均為被告故意
    毆打原告所生，應由被告賠償。並聲明求為判決：被告應給
    付原告7,384,803元及自94年4月20日準備書狀送達翌日起至
    清償日止按年息5%計算之利息；原告願供擔保請准宣告假執
    行。
  (三)對被告抗辯之陳述：
  1.被告指稱「原告於國中三年級時即曾至童綜合醫院就診」云
    云，原告前僅因車禍頭部受傷至腦神經科就診，並無至精神
    科就醫之情形，且腦傷部分經醫療後已經痊癒，依病歷之記
    載，原告當時只有打同學，此種行為不能證明當時即有憂鬱
    症，蓋原告若當時即有此症，豈能繼續就學並工作、考取駕
    駛執照，並經徵兵檢查列入替代役，原告之憂鬱症實係因被
    告毆打才發生此嚴重病症。
  2.台中榮民總醫院函說明指出鑑定報告已參酌告於童綜合醫院
    之就診記錄，且由原告及家人的報告及心理測驗結果顯示，
    原告於鑑定時有明顯的情緒困擾，已達創傷後症候群及重度
    憂鬱的診斷。在時間上，情緒症狀出現與被毆事件的發生相
    關，症狀也符合臨床表現及病程發展。原告除了被毆事件外
    ，並無其他壓力事件對其情緒造成顯著的影響，以精神科臨
    床經驗而言，憂鬱症狀發生應與被毆事件具有明顯的關連性
    。以所能收集的資料顯示，原告雖然在86年車禍腦傷住院期
    間，曾會診精神科診斷為器質性人格疾患。但出院後並未有
    在精神科繼續治療的紀錄，可以自國中畢業，考上高職完成
    學業並能維持一年以上工作，顯示當時車禍腦傷對於後來精
    神狀態並未造成明顯後遺症等語，足見原告於國中時發生車
    禍與本件憂鬱症之發生無關。
二、被告方面：
  (一)原告請求賠償之項目及金額多有不實：
  1.醫藥費用：
  (1)原告所提單據，其中光田及童綜合醫院所開立收據中健保給
    付部分，並非原告所支出；光田醫院收據中證明書費與醫療
    無關，應予剔除；原告提出順星中醫診所收據部分，被告否
    認與本件傷害有關，該金額應予扣除。
  (2)原告擴張請求之醫療費用部分與本件無關，應予扣除。
  (3)原告請求之醫療費用應扣除業由中央健康保險局（以下簡稱
    健保局）支付之金額。按損害賠償應以填補債權人所受損害
    及所失利益為限，一般民眾與健保局訂立全民健康保險契，
    其投保目的，乃在補償被保險人因治療疾病所產生之費用，
    即兼有財產保險之性質，故被保險人之醫療費用業經健保局
    支付者，被保險人不得再向侵權行為人請求給付該部分之費
    用。
  2.工作損失：
  (1)原告主張任職於泰風流體機械廠，每日薪資800元，惟所提
    出之薪資袋係記載90年12月份，另以原告93年5月3日於童綜
    合醫院精神科之初診病歷，有關原告工作史記「都作不久，
    目前無工作」及原告91年度、92年度並無任何工作所得等情
    ，可知原告於93年5月3日前即已2至3年沒有工作，被告否認
    原告於本件傷害發生時之92年6月仍在任職中，原告如不能
    證明其受傷時仍在任職中，自無所稱工作損失可言。
  (2)台中榮民總醫院之鑑定報告，有關工作能力部分，僅謂原告
    於情境壓力未解除之情況下，無法穩定維持其工作能力而已
    ，並未認定原告喪失工作能力。又工作所需之能力因工作性
    質而有差異，原告縱因前開精神疾患致情緒無法穩定，然情
    緒無法穩定是否必然導致無法工作？顯有疑義，況鑑定報告
    亦載稱無法具體量化原告喪失工作能力之程度，故原告仍應
    就其主張「完全喪失工作能力」之事實另行舉證。
  3.精神慰撫金：
  (1)原告主張其受傷後「終日惶惶不安、精神恍惚、智力減退且
    內傷嚴重，情緒不寧…經二次重創，精神幾至崩潰…」等情
    ，惟均與事實不符，被告否認之。依原告於刑事案件中之傷
    害診斷證明書、照片及光田醫院護理紀錄：原告所受傷害均
    為身體及四肢之輕微挫、擦傷；腦震盪部分不過在住院觀察
    ，住院期間呼吸順暢，亦無嘔吐情形且未為任何治療，是原
    告前揭所稱受傷嚴重及後遺症，純係誇張渲染。縱認原告遭
    毆打後確有腦震盪現象，然衡情，腦震盪不必然導致精神恍
    惚、智商減退，再參諸童綜合醫院護理紀錄載稱：「（原告
    之母代訴）我兒子（即原告）86年時有開過腦部，86年受傷
    後個性就變得爆躁、躁動，那時有看過精神科醫生」等語，
    是如原告前揭所稱精神狀況縱認屬實，亦係其86年腦部受傷
    施行開顱手術之後遺症，要與本件無涉。
  (2)兩造素有糾葛，88年間二家人互提傷害告訴案件，嗣經和解
    撤回；兩造前於91年7月間亦因傷害互毆案件，經鈞院判處
    有期徒刑在案，本件傷害事件係因兩造夙有舊怨，致發生爭
    執互毆，原告本身亦有可非難之處。本件事實係原告以埋伏
    偷襲方式，手持異物先將被告之鼻樑骨毆擊骨折，致鼻血迸
    流，復不罷手以左手勒住被告頸部，右手連續朝被告臉部毆
    擊，致被告因此受有鼻骨骨折（斷裂）、左臂瘀腫、雙眼瘀
    腫結膜下出血及腦震盪等傷害，原告僅前胸及四肢有輕微挫
    、擦傷（諒係被告被打時掙扎反抗所致），頭、臉未曾有任
    何被毆擊，或碰撞硬物所造成之外傷或瘀腫。衡諸原告係年
    輕力壯，受傷時並無固定工作，目前亦無工作；被告係國小
    畢、從事農耕，收入不固定，原告請求1,000,000元之慰撫
    金核屬過高，祈請核減為20,000元。
  (三)對台中榮民總醫院鑑定報告之意見：
  1.鑑定報告中並未說明其認定原告所稱憂鬱症狀與本件互毆事
    件間具有因果關係之根據何在，且就原告於國中三年級時即
    曾至童綜合醫院精神科就診乙節並未列入評估，該鑑定意見
    不足為有利於原告之認定；另鑑定補充意見以原告腦傷未造
    成智力受損而認定86年腦傷無後遺症，並進而推論原告目前
    情緒障礙與腦傷無關，惟智力與情緒控制不是腦部同一區塊
    ，補充意見的邏輯顯有可議；再鑑定報告略以：「在時間上
    ，情緒症狀出現與被毆事件的發生相關，症狀也符合臨床表
    現及病程發展。楊員除了被毆事件之外，並無其他壓力事件
    對其情緒造成顯著的影響」云云，因認原告憂鬱症狀之發生
    與其被毆具有關連性，然鑑定報告所稱時間上、情緒症狀上
    云云，俱以原告及其母親敘述原告遭毆打前後之精神狀態等
    資料為佐，而不及於其他，形同以原告陳述之內容作為本案
    應證事實之證據，更且，原告有無其他壓力事件肇致情緒障
    礙，乃屬事實問題，鑑定報告單憑原告片面陳述，即據以為
    鑑定資料之一環，皆欠允洽。
  2.該鑑定結果雖有前述未致詳盡之處，然有關之測驗結果仍得
    引為本件認定之依據：經台中榮民總醫院鑑定，原告之神經
    及身體檢查均無明顯異常之發現；常規腦波檢查亦無特殊異
    常之發現；經班達測驗結果顯示無明顯腦功能受損之現象；
    經智力測驗顯示其對數字之記憶力佳，智力在一般中等之範
    圍，對照其之前於學校成績之表現，其智力之減退並不明顯
    ，且無明顯之思考障礙及其他精神症狀；定向感、記憶力及
    一般判斷力正常，整體而言，原告並未因腦傷而出明顯生理
    方面之缺陷，足認原告主張遭被告毆打受有腦震盪，致智商
    減退云云，顯屬虛妄。
三、兩造不爭執之事實：
    臺灣高等法院臺中分院93年上易字第543 號刑事判決所認定
    事實。
四、法院之判斷：
  (一)原告主張被告於92年6月20日上午9時40分許，在台中縣大肚
    鄉○○路○段第5社腳橋南邊遇見原告時，向前衝來推倒原告
    並用拳頭打原告頭部，致原告受腦震盪、蜘蛛膜下出血、前
    胸、四肢多處挫擦傷等傷害，經台灣高等法院台中分院判處
    罪刑確定之事實，已據原告提出診斷證明書為證，為被告所
    不爭執，復經本院調閱台灣高等法院台中分院93年度上易字
    第543號傷害案件刑事卷宗全卷（含台灣台中地方法院檢察
    署92年度偵字第15560號、本院93年度易字第20號、台灣高
    等法院台中分院93年度上易字第543號刑事卷宗）查核無誤
    ，堪信屬實。
  (二)按因故意或過失，不法侵害他人之權利者，負損害賠償責任
    。不法侵害他人之身體或健康者，對於被害人因此喪失或減
    少勞動能力，或增加生活上之需要時，應負損害賠償責任。
    又不法侵害他人之身體、健康、名譽、自由、信用、隱私、
    貞操，或不法侵害其他人格法益而情節重大者，被害人雖非
    財產上之損害，亦得請求賠償相當之金額，民法第184條第1
    項前段、第193條第1項、第195條第1項分別定有明文。原告
    既因被告之不法侵權行為而受有損害，依首揭規定，原告自
    得請求損害賠償。
  (三)醫療費用部分：
  1.原告主張遭被告毆傷住院6日，支出醫療費26,656元，另自
    93年2月25日起至94年4月28日止就診增加支出30,701元，合
    計支出57,357元，已據原告提出收據53紙為證。惟其中光田
    綜合醫院證明書費2,230元、台中仁愛之家附設靜和醫院診
    斷書費100元、童綜合醫院證明書費290元，均與醫療支出無
    關應予扣除，則本件原告支出之醫療費用合計為54,737元。
  2.被告抗辯原告於順星中醫診所支出之醫藥費用3,000元應予
    扣除，惟經本院向該所函查，原告購買之藥品係「腦挫傷併
    俱固腦」中藥，屬其醫療上必須費用，有該所中醫師93年5
    月24日、同年6月8日回函在卷，按原告因本件傷害受有腦震
    盪、蜘蛛膜下出血等傷害，已如前述，則原告所購藥品既屬
    該傷情治療所必需，自應由被告予以賠償，是被告辯稱應扣
    除此項費用，尚難採納。
  3.被告抗辯原告擴張請求之醫療費用與本件傷害無關，應予扣
    除，惟查原告94年4月20日擴張聲明請求之醫療費用，依原
    告提出之收據所示核屬原告後續因精神疾患就診之費用，此
    部分經鑑定與傷害事件具有關連性（詳後述），則原告此部
    分支出之醫療費用，自得向被告請求賠償。
  4.被告抗辯醫療費中由健保局依全民健康保險契約給付部
    分應予扣除云云。惟按保險制度，旨在保護被保險人，非為
    減輕損害事故加害人之責任。保險給付請求權之發生，係以
    定有支付保險費之保險契約為基礎，與因侵權行為所生之損
    害賠償請求權，並非出於同一原因。後者之損害賠償請求權
    ，殊不因受領前者之保險給付而喪失，兩者除有保險法第53
    條關於代位行使之關係外，並不生損益相抵問題，最高法院
    68年台上字第42號判例著有明文；又全民健康保險法第1條
    後段固規定，就該法未規定之事項應適用保險法相關規定。
    惟全民健康保險性質上係屬健康、傷害保險，除有全民健康
    保險法第82條規定之情形外，依保險法第130條、第135條準
    用同法第103條之規定，全民健康保險之保險人不得代位行
    使被保險人因保險事故所生對於第三人之請求權，要無保險
    法第53條規定適用之餘地。是全民健康保險之被保險人，非
    因汽車交通事故受傷害，受領全民健康保險提供之醫療給付
    ，其因侵權行為所生之損害賠償請求權並不因而喪失，最高
    法院94年台上字第2216號判決亦可供參考。本件原告既非因
    交通事故受傷害，依前揭說明，健保局並不取得代位權，不
    得代位行使原告因本件傷害對被告之請求權，如於原告請求
    之金額中扣除健保給付部分之醫療費，而健保局復未能取依
    保險法第53條代位原告對被告求償，則不啻為變相減輕被告
    之賠償責任，被告此部分所辯自難採納。
  (四)工作損失部分：原告主張原任職泰風流體機械廠，日薪800
    元，因本件傷害致罹憂鬱症疾患且喪失工作能力，請求被告
    賠償自受傷時起至原告年滿60歲退休時止，39年無法工作之
    損失，被告則否認原告所罹憂鬱症疾患與本件傷害有關及原
    告因而喪失工作能力，並辯稱：原告本次受傷前即無工作，
    自無工作損失可言，且86年間曾因車禍腦傷至童綜合醫院就
    診，所罹精神疾患應係當時開腦手術之後遺症等語。經查：
  1.原告主張因本件傷害事件，致其精神恍惚，終日惶惶不安，
    情緒不寧，已無法工作等情，業經本院檢附原告於光田綜合
    醫院、童綜合醫院之全部就診及病歷資料送請台中榮民總醫
    院鑑定，鑑定結果以：原告於本案事件發生後，出現明顯憂
    鬱和創傷後壓症狀，時間已超過一年以上，符合重鬱症及創
    傷後壓力疾患的診斷，其症狀的發生和受到身體的攻擊有明
    顯的關連性。會談及心理測驗評估顯示，個案目前仍有明顯
    的情緒障礙及適應困難。目前無法工作主要是因為原告感覺
    自己仍處在威脅的情境中，引發持續的創傷後壓力症狀。以
    原告目前的精神狀況，在壓力情境未解除的情況下，無法穩
    定維持其工作能力等語，補充說明則以：由原告及家人的報
    告以及心理測驗結果顯示，原告於鑑定有明顯的情緒困擾，
    已達創傷後症候群以及重度憂鬱的診斷。在時間上，情緒症
    狀出現與被毆事件的發生相關，症狀也符合臨床表現及病程
    發展。原告除了被毆事件外，並無其他壓力事件對其情緒造
    成顯著的影響，以精神科臨床經驗而言，憂鬱症狀發生應與
    被毆事件具有明顯的關連性等語。有該院94年3月18日中榮
    醫促字第0940001225號函附之精神鑑定報告書及同年8月26
    日中榮醫促字第0940004119號補充說明函在卷可憑。依前揭
    鑑定結果，堪認原告確因本件傷害事件，引發重鬱症及創傷
    後壓力疾患，且於其壓力情境未解除之情況下，無法穩定維
    持其工作能力。
  2.被告雖辯稱台中榮民總醫院之鑑定報告未參酌原告於86年間
    車禍腦傷至童綜合醫院就診之資料及其所罹之精神疾患應與
    當時腦傷有關云云。惟原告係於93年5月3日曾至該院心身科
    門診治療乙次，有該院94年10月4日（94）童醫字第1113號
    、同年12月1日（94）童醫字第1378號函可憑，且原告於86
    年間車禍腦傷就診之資料業經本院向童綜合醫院調取相關病
    歷資料並於囑託台中榮民總醫院鑑定時併檢送該院參酌，有
    本院93年12月7日囑託鑑定函附之病歷資料可憑，且台中榮
    民總醫院之鑑定報告中已參酌上開就醫紀錄，並以原告雖曾
    於86年車禍腦傷住院期間曾會診精神科診斷器質性人格疾患
    。但出院之後並未有在精神科繼續治療的紀錄，可以自國中
    畢業，考上高職完成學業，並能維持一年以上工作，顯示當
    時車禍腦傷對於後來精神狀態並未造成明顯後遺症。在此次
    評估中，主要評估腦傷反應的班達測驗及Benton測驗中，均
    未發現明顯的腦傷反應。心理測驗顯示目前主要為情緒障礙
    及適應困難…其情緒障礙應與腦傷無明直接的關連等語，則
    鑑定結果已排除原告目前之精神疾患與其86年間腦傷有關，
    是被告前揭抗辯，實難採納。
  3.按當事人已證明受有損害而不能證明其數額或證明顯有重大
    困難者，法院應審酌一切情況，依所得心證定其數額，民事
    訴訟法第222條第2項定有明文。
  (1)原告因本件傷害致罹精神疾患，於情境壓力未解除之情形下
    ，無法穩定維持其工作能力，已如前述，鑑定結果雖以無法
    具體量化原告喪失工作能力之程度，惟已足證明原告因本件
    傷害，確受有勞動能力減少之損害。原告主張其受傷前在泰
    風流體機械廠工作，日薪80 0元，固據其提出薪資袋影本為
    證，惟該薪資袋記載為90年1 2月份，且原告自承於91年7月
    後即未工作，則該薪資袋所載之薪資數額，尚難採計算原告
    工作損失之依據，惟原告當時並非無工作能力，既因本件傷
    害事件之發生而減損工作能力，自得就其勞動能力減損之損
    害向被告請求賠償。本院參酌最低基本工資為每月15,840元
    ，認應以該數額為計算原告勞動能力減損之依據。
  (2)又依鑑定報告所載原告於壓力情境未解除的情況下，無法穩
    定維持其工作能力等語，是見原告並未完全喪失工作能力，
    而係無法穩定維持工作能力，是本院審酌原告受傷後之精神
    症狀、目前無業及鑑定意見等情狀，認為原告勞動能力減損
    之程度為50%。
  (3)另經本院向台中榮民總醫院函查重鬱症個案經治療後回復工
    作能力所需之治療時間，函查結果以：一般重鬱症個案經有
    效治療後，約2-6星期症狀開始改善，治療效果理想的話，
    約可於2-9個月後回復工作能力。創傷後壓力疾患之治療效
    果差異性極大，對藥物治療的反應較不穩定，有時需數個月
    到數年的治療，症狀才能有效改善，工作能力才不會受到影
    響。一般而言治療需要持續2-5年的時間。原告的臨床評估
    及測驗結果顯示，應無永久性腦傷導致的功能缺損，經適當
    及有效治療後應可回復大部分的功能。其於案發後之治療效
    果不佳，可能與其創傷性壓力的來源未完全解除有關。若能
    排除其壓力來源，兩年積極治療應可有效改善症狀，回復一
    般的工作能力。整體治療應於症狀有效改善後，再維持兩年
    時間，可減少復發情形等語，有該院95年1月12日中榮醫企
    字第0950000467號函可稽。則參酌原告就醫之情形、迄今其
    精神症狀尚未改善及上述函覆意見，本院因認為原告勞動能
    力減損之期間為5年。
  (4)綜上所述，原告得請求被告賠償勞動能力減損之損害額為47
    5,200元﹛計算方式：（15840÷2）×12×5＝475200﹜。
  (五)精神慰撫金：原告請求被告賠償精神慰撫金1,000,000元。
    按慰藉金之賠償須以人格權遭遇侵害，使精神上受有痛苦為
    必要，其核給之標準固與財產上損害之計算不同，然非不可
    斟酌雙方身分、資力與加害程度，及其他各種情形核定相當
    之數額，最高法院51年臺上字第223號著有判例可資參照。
    故人格權遭遇侵害而受有精神上之痛苦，於請求賠償精神慰
    撫金時，其核給之標準須參酌實際加害情形、被害人之身分
    、地位與加害人之經濟狀況等關係定之。本院審酌原告現年
    23歲，高職畢業、目前無業，其財產情形（參照卷附之財政
    部臺灣省中區國稅局沙鹿稽徵所93年5月21日中區國稅沙鹿
    四巷字第0930017203號函），及此傷害事件係肇因於兩造素
    有糾紛，並多次發生互毆傷害事件，本次亦為兩造互毆受傷
    ，原告因本件傷害造成腦震盪、蜘蛛膜下出血、前胸、四肢
    多處挫擦傷等傷害，並因而罹有重鬱症及創傷後壓力疾患、
    無法穩定維持工作能力之情形；被告現年67歲，國小畢業，
    從事農耕0，其名財產情形（同揭函文）及其因本件兩造互
    毆亦受傷等情形，認原告請求被告給付精神慰撫金1,000,00
    0元，尚屬過高，應予核減為150,000元，原告逾此數額之請
    求，不應准許。
  (六)綜合上述，原告因本件傷害所受之損害額應為679,937元（
    即54737＋475200＋150000＝679937）。從而，原告依侵權
    行為之法律關係請求被告給付379,937元及自94年4月20日準
    備書狀繕本送達翌日即94年4月29日起至清償日止，按年息
    5%計算之利息，為有理由，應予准許，原告逾此數額之請求
    ，為無理由，應予駁回。
五、兩均陳明願供擔保聲請宣告假執行及免為假執行，就原告勝
    訴部分核無不合，爰分別酌定相當擔保金額宣告之，至原告
    敗訴部分其假執行之聲請亦失所附麗，應併予駁回。
六、訴訟費用負擔及假執行宣告之依據：民事訴訟法第79條、第
    390條第2項、第392條第2項。
中    華    民    國    95    年    2    月    27    日
                  民事第三庭  法  官  陳文爵
正本係照原本作成。
如對本判決上訴，須於判決送達後20日內向本院提出上訴狀。
中    華    民    國    95    年    2    月    27    日
                              書記官  王美珍


司法院資訊處製作；財團法人民間司法改革基金會備份。
